Inventaris van het archief van de Inspecteurs en Commissies van de Waterstaat in Nederland, (1551) 1798-1849 (1870)
Nationaal Archief, Den Haag
- ARIE BLANKEN JZN, 06
  - In algemene dienst, 06.1
    - Molens, 06.1.3
      - Verhandelingen enz. van B.J. Douwes en de Gebrs. Eckhardt over watermolens met hellende schepraderen., 1799, 1808 - 1816; 690; 1 omslag
      - Verhandelingen, memories enz. van A. Blanken Jzn. over een door hem uitgevonden watermolen., 1816-1821; 691; 1 pak
      - Correspondentie met de gouverneur van Zuid-Holland en H. Visser te Sliedrecht over diens uitgevonden machine voor droogmaling van polders door paardekracht., 1820; 692; 1 omslag
      - Stukken betreffende proefnemingen met een 'Konisch hefrad', naar een uitvinding van wijlen H.W. Kool te Amsterdam., 1820-1821; 693; 1 omslag
      - Bestekken, begrotingen enz. voor watermolens in de polder Honkoop., 1798; 694; 1 omslag
      - Rapport over een tekening van een watermolen, uitgevonden door F. Bijl te Heukelom, en correspondentie over daarmede genomen proeven., 1819-1821; 695; 1 omslag
      - Memorie van F.G. van Lijnden van Hemmen betreffende het veranderen der schepraden van de voormolens te Achthoven en Ameide, gedrukt., 1817 mrt. 14; 696; 1 stuk
      - Rapport over de bemaling van Amstelland door de Bijleveldse molens., 1809 okt. 9; 697; 1 stuk
      - Stukken betreffende de vernieuwing van de watermolen van de Oost- Eskamppolder onder Loosduinen., 1818-1819; 698; 1 pak
    - Wegen, 06.1.4
      - Plan voor de weg van Amsterdam naar Gorinchem., 1811 mei; 703; 1 stuk
        Zie ook inv.nr. 356.
      - Staten, houdende specifieke opgaven van de ten laste van het Rijk onderhouden wordende wegen en andere objecten in Gorinchem en Dordrecht, april 1815. Met een desbetreffende aanschrijving, d.d. 1815 mrt., 706; 1 omslag
      - Stukken betreffende de aanleg enz. van een straatweg met bijbehorende werken tussen Vianen en Gorinchem., 1811-1821; 708; 1 pak
      - Reglement betreffende het onderhoud van de weg tussen Weesp en Muiden beoosten de Vecht., 1810 juli 21; 709; 1 stuk
  - In bijzondere diensten, 06.2
    - Directeur commissie Krimpenerwaard, 06.2.1
      Deze commissie was opvolgster van de Commissie van Superintendentie over de vervening in de Krimpenerwaard, benoemd door en uit het Provinciaal Bestuur van Holland, bestaande uit de burgers A. van der Dussen te Haastrecht, D. Hoitsema te Amsterdam en C. Spanjaard te Zwammerdam ingevolge decreet d.d. 22 juni 1797, waarbij het octrooi werd verleed.
      Deze commissie is op 30 juli 1797 met haar werkzaamheden begonnen en op 26 maart 1798 door het Administratief Bestuur van Holland ontbonden. In haar plaats stelde de agent van Inwendige Politie enz. op 2 augustus een nieuwe commissie in. Deze bestond bij de oprichting uit Chr. Brunings, president, Krayenhoff, Huichelbos van Liender en F.W. Conrad, leden. Zij vergaderden met commissarissen wegens de geïnteresseerden dier vervening, bestaande uit de heren: Willink, Berg en Helmers. Tot directeur werd in de eerste vergadering benoemd A. Blanken Jzn., die dit archief bijeengehouden heeft.
      Bovenstaande gegevens zijn ontleend aan de 'Historische aantekeningen' van A. Blanken Jzn., doch in het archief van Holland is omtrent die benoemingen en dat octrooi niets aangetroffen. De 'papieren en charters' dezer commissie, die het Administratief Bestuur van Holland 29 mei 1797 aan de agent zond, en op 30 mei aan de chef de Bureau zijn doorgezonden, werden evenmin teruggevonden.
      Alleen de notulen van de vergadering van 20 augustus 1797 zijn nog bewaard. (zie Verz. Brunings nr. 40).
      - Notulen en bijlagen van de commissie en van de commissarissen der geïnteresseerden., 1798-1803; 710-711; 2 pakken
        - 1e-19e vergadering, 1798 nov. 14 - 1801 feb. 13, 710
          De notulen van 29 september 1800 ontbreken.
        - 20e-29e vergadering, 1801 apr. 13 - 1803 juni 16, 711
          Hierbij enige klad-notulen van Blanken over 25 maart 1807 - 4 september 1808, 23 maart, 26 okt 1810 en 26 juli 1813.
      - Rapporten, voorstellen, besluiten, requesten, berichten enz. betreffende de vervening in het algemeen, met retroacta, kaarten enz. vanaf 1691., 1791-1800; 712; 1 pak
      - Resolutie enz. betreffende benoeming en ontslag van commissarissen en personeel., 1799-1809; 713; 1 pak
      - 'Qualificatien'. Stukken betreffende benoemingen van gekwalificeerden om te stemmen op vergaderingen enz., 1799-1803; 714; 1 pak
      - Brieven ingekomen van leden der commissie F.W. Conrad, 1800, J.D. Huichelbosch van Liender, 1804, Chr. Brunings 1799, 1800, C.B. Koopman, 1803., 1799-1804; 715; 1 pak
      - Brieven van verschillende geïnteresseerden bij de vervening van de Krimpenerwaard., 1802-1806; 716; 1 omslag
      - Koopcontracten, transportbrieven, huurcontracten enz. betreffende de landen voor de Ringdijk en de Noksloot., 1799-1810; 717; 1 pak
      - Stukken betreffende geschillen met eigenaars van landen, benodigd voor de aanleg van de Noksloot, Ringdijk enz. waarmede de commissie niet tot overeenstemming is kunnen komen, doch die moesten worden onteigend., 1800-1807; 718; 1 omslag
      - Rapporten, werkregister, transportbrieven, contracten enz. betreffende de aanleg van een noodsluis., 1798-1807; 719; 1 pak
      - Bestekken, memories enz. betreffende de aanleg van de Ringdijk., 1799-1807, 1812; 720; 1 pak
      - Bestekken, condities en begrotingen voor een 'dam of Vingerling' voor de Sassluis nabij de Stolwijkersluis tegenover Gouda en vóór die Sassluis., 1799-1802; 721; 1 pak
        De bestekken zijn in meerdere exemplaren aanwezig.
      - Bestekken, condities, correspondentie enz. betreffende het graven van de Noksloot., 1800-1808; 722; 1 pak
      - Bestekken, condities enz. betreffende het graven van een sloot langs de Reekkade., 1804-1805; 723; 1 pak
      - Bestekken, condities, begrotingen enz. voor wachtheulen, duikers, waterkerende binten enz. bij Berkenwoude en Stolwijk., 1806-1809; 724; 1 pak
      - Bestekken, condities, notities enz. betreffende leveranties van materialen voor bruggen., 1801-1805; 725; 1 pak
      - Memories, lijsten enz. betreffende de molens, de bemaling en de waterhoogten in de IJssel., 1802-1809 en ongedateerd; 726; 1 pak
      - Rapporten van de opziener B. Soeteman over de aardewerken in de vervening., 1801-1803; 727; 1 omslag
      - Stukken betreffende het bouwen enz. van een stoommachine en een sluis onder Ouderkerk aan de IJssel., 1802-1809; 728; 1 pak
        Met inhoudsopgave.
      - Rapporten van de opziener en machinist Hendrik Lonus aan de directeur over de werking der stoommachine. Met stukken betreffende leveranties van materialen., 1806-1811; 729; 1 pak
      - Stukken betreffende de loting, waardoor de door het lot aangewezen eigenaren verplicht werden tot vervening van vijf morgen land en tot het brengen van specie voor de dijk., 1804-1806; 730; 1 pak
        Deze loting werd gehouden ingevolge art. 11 van het reglement.
      - Begrotingen., 1808-1813; 731; 1 omslag
      - Stukken betreffende de gerechtelijke actie van Jan Polijn c.s. tegen A. Blanken Jzn. als directeur der vervening voor de politiekamer te Gouda, wegens een geschil over schrijflonen en vacatiegeld., 1801; 732; 1 omslag
        Polijn was secretaris van 't College van Dijkrichter en Heemraden in het Land van Stein.
      - Aantekenboekje met vele losse aantekeningen over 'riviere, dijken, sluysen, molens etc. in 't land van IJsselsteyn, in de Lekdijke en IJsseldijke gelegen', grotendeels verband houdende met de uitwatering van de Krimpenerwaard., 1800; 733; 1 deel
      - 'Historische aanteekeningen' inzake de vervening van landen in Stolwijk en Berkenwoude, geformeerd volgens het 10e artikel der instructie van de directeur, afschrift, met een afschrift van het gedeelte over 1799., 1799-1802; 734; 1 omslag
    - Mede-directeur Katwijkse uitwatering, 06.2.2
      Bij besluit van het Wetgevend Lichaam der Bataafse Republiek van 4 mei 1804, werd bepaald, dat ten behoeve van het Hoogheemraadschap van Rijnland een uitwatering te Katwijk aan Zee zou gemaakt worden, conform het rapport van F.W. Conrad, A. Blanken Jzn. en S. Kros.
      Deze ontwerpers werden daarop blijkens de notulen der vergadering van de Commissie uit Hoogheemraden van Rijnland tot executie der uitwatering te Katwijk van 25 juli 1804 benoemd tot directeuren, om met overleg van de directeur-generaal Brunings die werken ten uitvoer te doen brengen.
      Toen in 1808 Blanken inspecteur van het 9e en van het 10e district werd, verminderden zijn bemoeiingen met de Katwijkse uitwatering, doch in 1813, na het overlijden van ingenieur Kros, heeft hij weder zijn medewerking verleend. Directeur is hij echter niet weder geworden, aangezien de geldmiddelen dit niet toelieten.
      - 'Kopiën of extracten van memoriën, adviesen etc. relatief vroegere gedane onderzoekingen tot het effectueeren ener uitwatering van Rijnlands boesem'., 1570-1769; 735; 1 omslag
      - Agenda's en aantekeningen van de vergaderingen van commissarissen en van directeuren der uitwatering., 1805-1808; 736; 1 pak
      - Aanstellingen, instructies enz. voor directeuren, opzichters enz., 1802-1805 en ongedateerd; 737; 1 omslag
      - Consideraties, adviezen, requesten, memories enz. betreffende de kanalisatie in het algemeen., 1803-1809 en ongedateerd; 738; 1 pak
      - Voordrachten van directeuren omtrent sluiswerken, strandhoofden enz., 1805-1808; 739; 1 pak
      - Rapporten van directeuren., 1802-1808; 740; 1 pak
      - Koopakten, condities van aanbesteding enz., 1804-1805; 741; 1 omslag
      - Lijsten van waarnemingen van de waterstanden van de Rijn en de Noordzee., 1802-1809; 742-743; 2 pakken
        - 1802-1807, 742
        - 1807-1809, 743
          Over 1813 - 1817 zie nr. 750.
      - Bestekken enz. van aan te besteden werken., 1804-1808, 1812; 744; 1 pak
      - Begrotingen en notities enz. van gedane uitgaven., 1804-1808; 745; 1 pak
      - Journalen, gehouden bij het graven van het kanaal en het bouwen van sluizen en bruggen., 1804-1806; 746; 1 pak
      - Stukken betreffende het daarstellen van een stoommachine in het uitwateringskanaal te Katwijk., 1806-1808; 747; 1 pak
      - 'Varia'. Gedicht bij de eerste steenlegging van de sluis, met een afbeelding der sluis, 1805, met enkele ingekomen brieven, 1806-1811., 1805-1811; 748; 1 omslag
      - 'Register van de papieren betrekkelijk de executie ener uitwatering te Katwijk'. Inventarissen en lijsten van stukken, kaarten en tekeningen., ongedateerd; 749; 1 omslag
      - Ingekomen, en minuten van uitgegane stukken, met lijsten van waarnemingen van waterhoogten., 1813-1820; 750; 1 omslag
      - 'Verhandeling over de proefnemingen enz. nopens de snelheid en het vermogen der uitwatering van het Katwijkse kanaal door A.B.'., ongedateerd; 751; 1 omslag
      - Nota's en brieven betreffende het bezoek van de Russische keizer en de soevereine vorst met gevolg aan de sluizen te Katwijk op 2 juli 1814., 752; 1 omslag
      - Waterloopkundige proeven, gegrond op waarnemingen van de stroomsnelheid en berekening van het vermogen der uitwatering van de boezem van Rijnland door het kanaal bij Katwijk, gedaan in december 1807 en januari 1808 door F.W. Conrad, A. Blanken Jzn. en S. Kros, en nader ontwikkeld door A. Blanken Jzn., gedrukt, in duplo., 1823; 753; 1 deel
    - Lid van het comité centraal, 06.2.3
      Dit comité werd ingesteld bij Koninklijk Decreet van 21 januari 1809, nr. 1, met het doel de minister van Binnenlandse Zaken voor te lichten over alle waterstaatsaangelegenheden.
      Tot leden werden bij Koninklijk Decreet van 22 januari 1809 nr. 1 benoemd: A. Blanken Jzn., C.L. Brunings, A.F. Goudriaan, baron Krayenhoff, Raven, Van Swinden, en P. Lorentz als archivist en directeur des plans. Bovendien had de inspecteur-generaal J. Blanken Jzn. in dit comité zitting.
      Het comité heeft onder andere veel beraadslaagd over een groot plan tot algemene verbetering van de 'phisique'gesteldheid van de waterstaat der grote rivieren.
      4 februari 1811 ontving het comité bericht, dat het wegens het inwerking treden van het Keizerlijk Decreet van 14 december 1810 zich van die dag af als ontbonden moest beschouwen, waarvan A. Blanken op 8 februari mededeling ontving van de voorzitter met dank voor de bewezen diensten.
    - Bemoeienis met de ringcommissies, 06.2.4
      Op 7 april 1809 stelde koning Lodewijk Napoleon een reglement op de behering der dijken binnen het Rijk vast, waarbij de onderscheidene dijkbesturen in dijkringen werden verenigd. Die dijkringen zouden worden bestuurd door ringcommissies, bestaande uit niet meer dan zeven en niet minder dan drie personen.
      Dit reglement is niet toegepast, doch bij de wet van 31 januari 1810 werd geregeld de wijze waarop en de fondsen waaruit voortaan de dijken zouden worden onderhouden. Daarbij werden de zee- en rivierwaterkerende dijken gesteld onder het oppertoezicht van daartoe door de koning te benoemen ringcommissies. Tevens werd onder meer het dijksonderhoud in natura door hoefslagplichtigen omgezet in door dezen op te brengen bijdragen in geld, volgens een schattingsstelsel, waarvoor nauwkeurige voorschriften gegeven werden. Als uitvloeisel van die wet werden bij Koninklijk Besluit van 15 juni 1810 nr. 1, vastgesteld een reglement op de behering der dijken binnen het Koninkrijk en een instructie voor de leden der ringcommissies in de onderscheidene dijksringen, bij voorschreven reglement bepaald, en werden tevens de leden dier ringcommissies benoemd.
      De inspecteurs kregen opdracht die ringcommissies zoveel mogelijk hun medewerking te verlenen.
      De ringcommissies hebben niet lang na de Franse overheersing meer bestaan; reeds bij Soeverein Besluit van 8 maart 1814, nr. 5 werden zij ontbonden.
      Blanken heeft zeer veel bemoeienis met de ringcommissies in zijn district gehad en heeft de correspondentie afzonderlijk bewaard, zoals ze hierna is beschreven.
    - Voorzitter van de commissie ter verlenging van de rivier de Linge aan Steenenhoek, 06.2.5
      Deze commissie, benoemd door de minister van Waterstaat en Publieke Werken bestond uit: A. Blanken Jzn., voorzitter; W. van Ommeren en A. Goekoop, leden; C.A. Pijl, commissaris benoemd door het College van de Alblasserwaard; N. Lageveld, idem door het college van Arkel beneden de Zouwe.
    - Lid der commissie tot het ontwerpen van een studieplan voor de Artillerie- en Genieschool te Delft, 06.2.6
      Deze commissie werd benoemd bij Koninklijk Besluit van 31 mei 1819 nr. 1 en bestond uit de heren: J.H. Voet, directeur der school, commandant-president en de leden: H. van Hoey van Ortie, M.J. de Man, J.L. May, A. Blanken Jzn., H. Detmers.
      Deze commissie heeft twaalf vergaderingen gehouden en werd 2 december 1820 ontbonden.
    - Deelnemer aan de vergadering van de Algemene Raad van de Waterstaat, 06.2.7
      Deze raad is ingesteld bij art. 13 van het Reglement van Organisatie d.d. 15 juli 1816 en werd bij Ministerieel Besluit van 25 augustus 1817 inv.nr. 9862 in buitengewone zitting bijeengeroepen te Brussel. Hij bestond uit de inspecteurs-generaal, de inspecteurs der 3e en 4e afdeling en de hoofdingenieurs in de 5e, 12e en 15e districten.
- CONRAD LUDWIG BRUNINGS, 07
  Conrad Ludwig Brunings werd 15 juli 1775 te Heidelberg geboren en overleed te Nijmegen 15 augustus 1816.
  Na afgestudeerd te zijn, werd hij benoemd tot Amanuensis der Commissie voor de Droogmakerij der Nieuwkoopse en Zevenhovense Plassen.
  30 juli 1800 werd hij een der vier commissarissen-inspecteur in de departementen van de Amstel en Texel, en tevens belast met de dienst in de departementen van de Rijn en de Dommel.
  14 oktober 1803 volgde zijn aanstelling door het Staatsbewind tot inspecteur voor de benedenrivieren.
  21 januari 1807 werd hij benoemd tot inspecteur in het 8e district, zijnde het departement van de Dommel, bestaande uit het grootste deel van Noord-Brabant.
  22 januari 1809 werd hij bovendien benoemd tot lid van het Comité Centraal van de Waterstaat.
  20 februari 1811 kreeg hij de titel van ingenieur en chef en bij Ministerieel Besluit d.d. 12 maart 1811 werd hem tevens de dienst in het departement Bouches de la Meuse, bestaande uit de afgestane gedeelten zonder het arrondissement Breda, opgedragen.
  Bij besluit van 8 februari 1814 werd bepaald, dat zijn dienstkring zou bestaan uit de provincie Noord-Brabant in haar tegenwoordige vorm.
  - Stukken voor 1813, 07.1
    - Algemeen, 07.1.1
      - Aanschrijvingen enz. omtrent de organisatie van de Waterstaat, het personeel, comptabiliteit enz., 1800-1810; 774; 1 pak
      - Rapporten enz. omtrent de werken aan de grote rivieren, 1800-1810, met retroacta 1752-1798., 1752-1810; 775-776; 2 pakken
        Verschillende rapporten zijn uitgebracht in samenwerking met andere inspecteurs.
        - 1752-1801, 775
        - 1802-1810, 776
      - Rapporten, staten enz. over peilingen, waterpassingen en waterhoogten in de grote rivieren, gedrukt., 1794-1810; 777-778; 2 pakken
        Verschillende staten geven vergelijkingen met waterstanden van 1778 af.
        - 1794-1801, 777
        - 1802-1810, 778
      - Voorschriften inzake riviercorrespondentie, noodmaatregelen en verdere maatregelen bij overstromingen., 1803-1810; 779; 1 pak
        Hierbij een kaart houdende een tabel van de standplaatsen der geëmployeerden bij ijsgang.
      - Lijsten enz. van kaarten van rivieren en andere waterstaatswerken., 1805-1806 en ongedateerd; 780; 1 omslag
      - Notulen van bijeenkomsten van inspecteurs der rivieren, zeehavens en zeegaten., 1804-1806; 781; 1 omslag
      - Correspondentie als lid van het Comité Centraal., 1809-1810; 782; 1 pak
      - 'Index'., ongedateerd; 783; 1 deel
        Het is niet gebleken waar deze 'index' op slaat. Het is meer een inventaris, die verwijst naar dossiers van ± 1682-1813, alsmede naar registers gemerkt: A (noodmaterialen); B. (onderhoud van dijken enz.); C. (waterpassingen). Achterin lijsten van door Brunings uitgebrachte adviezen van 1805-1806.
    - Gelderland, 07.1.2
      - Ingekomen, en minuten van uitgegane stukken betreffende rivier- en waterstaatswerken in Gelderland., 1800-1810; 784; 1 pak
      - Stukken betreffende waterstaatswerken in de Waal., 1800-1814; 785; 1 pak
        De stukken zijn als volgt onderverdeeld:
        1. Algemeen, peilingen enz.
        2. Fort St. Andries,
        3. Riviervak aan de Pan onder Zaltbommel
        4. Nieuwe Waalse Schaardijk
        5. Ontbreekt
        6. Haven van Zaltbommel
        7. Ontbreekt
        8. Rossumse Schaardijk
        9. Ontbreekt
        10. Rivierwerken bij Loevestein
        11. Ontbreekt
        12. Varikse en Opijnense Schaardijk
        13. Het Weurtse Riviervak
        14. De Tielse polder
        15. Kribben onder Ochten
        16. Vorense dam.
    - Utrecht, 07.1.3
      - Ingekomen, en minuten van uitgegane stukken betreffende waterstaatswerken in Utrecht., 1809-1810; 786; 1 omslag
    - Noord-Holland, 07.1.4
      - Rapporten over de hoge vloed op het IJ en verbetering van het IJ voor Amsterdam., 1806, 1809 - 1810; 787; 1 omslag
      - 'Aantekeningen nopens het project ter droogmakinge van de Haarlemmermeer', door A. Blanken Jzn., ongedateerd; 788; 1 omslag
    - Zuid-Holland, 07.1.5
      - Stukken betreffende waterstaatswerken in het algemeen., 1804-1810; 789; 1 omslag
      - Stukken betreffende de Droogmakerij der Nieuwkoopse en Zevenhovense Plassen, met gedrukte memories, resoluties enz., 1765-1790, 1765 - 1801; 790; 1 pak
      - Rapporten en correspondentie over de afwatering van de Vijfheerenlanden door de Alblasserwaard enz., 1804-1809; 791; 1 pak
        Voorin een rapport van D. Klinkenberg, M. Bolstra, B. Goudriaan en Huyb van Straalen d.d. 9 mei 1774, en enige gedrukte resoluties enz. betreffende die afwatering.
      - Rapporten enz. over rivierwerken aan de Lek., 1805-1810; 792; 1 pak
        Hierbij enige historische bedenkingen enz.
      - Rapporten en briefwisseling over de Lingewerken., 1809-1810; 793; 1 pak
      - Stukken betreffende de aanleg van de polder De Louw Simonswaard, gemeente Sliedrecht., 1806; 794; 1 omslag
      - Rapporten enz. over werken aan de Merwede en killen., 1804-1809; 795; 1 omslag
      - 'Memorie inzake het oponthoud door het stichten van twee schutsluizen voor de scheepvaart langs de Schelluinse vliet op de wekelijkse marktdagen te Gorinchem veroorzaakt wordende'., ongedateerd; 796; 1 omslag
      - Stukken betreffende de doorbraak van de Zederikkade van de polder Lakerveld., 1810; 797; 1 omslag
    - Noord-Brabant, 07.1.6
      - Stukken betreffende waterstaatswerken in Noord-Brabant., 1800-1810; 798-799; 2 pakken
        - 1800-1808, 798
        - 1809-1810, 799
    - Verhandelingen enz., 07.1.7
      - Beknopte beschrijving van een door F. Bijl te Heukelom uitgevonden diepmachine, geschikt om op stromen de nadelige randen op te ruimen., ongedateerd; 800; 1 stuk
      - Rapport aan de minister over een op de werf te Rotterdam gebouwde romp van een ijsschuit volgens de uitvinding van F. Romberg te Bordeaux., 1809; 801; 1 omslag
      - Bijvoegsel tot het 'Vertoog nopens de ijswording en het ontdooijen van het gevormde ijs, naar mate van de temperatuur welke door den thermometer aangewezen wordt'. Met een profieltekening., 1810; 802; 1 omslag
      - 'Verhandeling over de verspreiding der vloed uit zee opwaards langs de onderscheidene rivieren en riviervakken'. Met correspondentie daarover met Jacob Florijn., 1810; 803; 1 omslag
      - 'Esquisse d'un tableau historique des fleuves de la Hollande, adressé à M. Finot... membre du conseil-général des ponts et chaussées en ce moment en mission pres le Prince Architresorier de l'Empire'., 1810; 804; 1 stuk
  - Stukken na 1813, 07.2
    - Ingekomen stukken als ingenieur en chef., 1814; 805; 1 omslag
    - Agenda van ingekomen en uitgegane stukken., 1814 apr. 11 - 1816 aug. 11; 806; 1 omslag
- WALRAVEN VAN OMMEREN, 08
  Walraven van Ommeren werd 8 oktober 1753 geboren; hij overleed 17 januari 1834. Hij was beëdigd landmeter in dienst der provincie Gelderland van 1776-1800 en belast met een deel van het beheer der grote rivieren in die provincie. 26 juli 1800 werd hij tesamen met W. Beijerinck benoemd tot commissaris-inspecteur van de Waterstaat in het departement van de Rijn, dat wil zeggen Gelderland (behalve de noordelijke punt en het deel bezuiden de Waal) en een deel van Utrecht.
  14 oktober 1803 werd hij inspecteur der bovenrivieren in Gelderland en Utrecht.
  21 maart 1808 volgde zijn benoeming tot inspecteur in het 7e district, alleen Gelderland, wederom tesamen met W. Beijerinck. Na diens overlijden op 6 december 1808 bleef Van Ommeren alleen.
  20 februari 1811 veranderde zijn titel in ingenieur en Chef des Ponts et Chaussées in het Departement de l'Issel Superieur (Gelderland benoorden de Waal).
  25 december 1816 werd hij benoemd met ingang van 1 januari 1817 tot inspecteur der 4e afdeling (divisie), bestaande uit Groningen, Friesland, Drenthe, Overijssel en Gelderland. De 4e divisie werd na 1 juni 1822 1e district geheten.
  Na zijn dood in 1834 werd de inspecteur van het 2e district A. Goekoop met de waarneming van het 1e district belast.
  Van Ommeren's archief is, met uitzondering van een drietal portefeuilles, welke in 1860 overkwamen, geheel in 1931 overgenomen. Het is met de bijbehorende agenda's volledig te achten, voorzover het betreft zijn werkzaamheid als inspecteur der 4e divisie en het 1e district; slechts ontbreekt een deel der Friese stukken, dat, blijkens aantekeningen op enige der agenda's, aan inspecteur Mentz is overgedragen.
  De indeling der stukken is vrijwel gelijk als bij A.F. Goudriaan. Voorts heeft van Ommeren verschillende stukken verzameld, die achteraan geplaatst zijn. De aandacht wordt gevestigd op de door Van Ommeren verzamelde collectie verhandelingen over verschillende belangrijke onderwerpen.